臺灣臺中地方法院刑事判決　　　　　　　　　　　　九十三年度訴字第一五二號
　　公　訴　人　臺灣臺中地方法院檢察署檢察官
　　被　　　告　甲○○
　　選任辯護人　袁烈輝律師
右列被告因違反毒品危害防制條例案件，經檢察官提起公訴（九十三年度偵字第一五
○二號），本院判決如左：
    主  文
本件公訴不受理。
    理  由
一、公訴意旨略以：被告甲○○前因施用毒品案件，經觀察、勒戒後，認無繼續施用
    毒品之傾向，由臺灣臺中地方法院檢察署檢察官於民國八十九年一月二十四日，
    以八十九年度毒偵字第一六一號不起訴處分確定。詎仍不知悔改，復於九十三年
    一月八日或回溯之三日內，在不詳地點，施用第一級毒品海洛因及第二級毒品安
    非他命。嗣於當日七時許，為警於臺中市○○區○○路九巷六十四弄二十五號四
    樓查獲等語，因認被告涉有違反毒品危害防制條例第十條第一項、第二項施用第
    一、二級毒品罪嫌。
二、按起訴之程序違背規定，應諭知不受理判決，並得不經言詞辯論為之，刑事訴訟
    法第三百零三條第一款、第三百零七條定有明文。次按行為後法律有變更者，適
    用裁判時之法律，但裁判前之法律有利於行為人者，適用最有利於行為人之法律
    ，刑法第二條第一項定有明文。又按比較新舊法罪刑之輕重，應先審查應否諭知
    無罪，次審查應否諭知免訴、不受理，再次審查有無法定應免刑之情形；如無前
    開情形，比較新舊法罪刑孰最有利，則其比較標準，除主刑外，亦應綜合比較全
    部罪刑之結果（最高法院二十四年七月總會決議參照）。再按毒品危害防制條例
    業經總統於九十二年七月九日修正公布，並自九十三年一月九日施行，其中對於
    施用毒品之犯行，依修正前、修正後毒品危害防制條例第十條第一、二項之規定
    ，就法定刑部分均仍相同，並無修正，惟就施用毒品之訴追要件，依修正前、修
    正後毒品危害防制條例規定則有不同。依修正前毒品危害防制條例第二十條、第
    二十三條，就施用毒品犯行之是否訴追，係區分為第一次犯、五年後再犯、五年
    內再犯之前是否曾強制戒治、五年內再犯該次是否須強制戒治、三犯以上等情形
    ，即如係第一次犯、五年後再犯、五年內再犯之前未經強制戒治，該次經觀察勒
    戒後亦無須強制戒治者，即依規定俟觀察勒戒或強制戒治程序終結後，由檢察官
    為不起訴處分，而不予追訴處罰；僅限於五年內再犯之前曾經強制戒治、五年內
    再犯該次須強制戒治、三犯以上者，始認符訴追條件，應予追訴處罰。而修正後
    毒品危害防制條例第二十條、第二十三條，就施用毒品犯行之是否訴追，係區分
    為第一次犯、五年後再犯、五年內再犯，即如係第一次犯、五年後再犯者，即依
    規定俟觀察勒戒或強制戒治程序終結後，由檢察官為不起訴處分，而不予追訴處
    罰；僅限於五年內再犯者，始認符追訴條件，應予追訴處罰。
三、經查：
（一）被告甲○○係於九十三年一月七日上午某時，在不詳地點，以將海洛因摻入水
      中溶解後，用注射針筒注射之方式，施用海洛因一次；又另行基於施用第二級
      毒品安非他命之概括犯意，自九十二年十二月底某日起至九十三年一月七日下
      午某時止，在不詳地點，以將安非他命置於吸食器內加熱，吸其霧化氣體之方
      式，共約施用二至三次，連續施用第二級毒品安非他命乙節，業據被告甲○○
      於本院審理時坦承不諱，且被告上揭為警查獲時所採集之尿液，經送檢驗結果
      ，確呈甲基安非他命、嗎啡之陽性反應，有臺中縣衛生局尿液煙毒檢驗報告書
      、中山醫學大學附設醫院藥物濫用檢測中心尿液檢驗報告各乙份附卷可稽，是
      被告本件施用第一、二級毒品犯行係於毒品危害防制條例於九十三年一月九日
      修正施行之前。次查，被告前於八十九年間，因施用毒品案件，經本院以八十
      九年度毒聲字第七號裁定送觀察、勒戒後，認無繼續施用毒品之傾向，經臺灣
      臺中地方法院檢察署檢察官於八十九年一月二十五日，以八十九年度毒偵字第
      一六一號為不起訴處分確定，有臺灣高等法院被告全國前案紀錄表、臺灣臺中
      地方法院檢察署刑案資料查註紀錄表在卷可參。本案被告二犯施用毒品案件，
      經臺中縣警察局和平分局報告，由臺灣臺中地方法院檢察署偵辦，其收案日期
      為九十三年四月二十六日，有臺中縣警察局和平分局警局報告書上之臺灣臺中
      地方法院檢察署收文戳記上之日期可憑，經同署檢察官於九十三年六月十五日
      提起公訴，於九十三年七月二日繫屬於本院，有本院刑事紀錄科收件戳記上之
      日期可憑，則本件繫屬於偵查時、及繫屬於本院，均已在前開條例修正施行後
      。再修正後毒品危害防制條例第三十五條雖為刑法第二條關於新舊法適用之特
      別規定，惟該條文僅就新法「施行前繫屬之案件」為規範之對象，至於在舊法
      時期犯罪，於新法「施行後繫屬之案件」如何適用法律，則無明文，於此情形
      自應回歸刑法第二條，以為適用法律之依據（最高法院九十三年度臺非字第一
      四六號判決可資參照）。是本件被告就施用第一級毒品之犯罪日期為九十三年
      一月七日，就施用第二級毒品之最後犯罪日期為九十三年一月七日，修正後毒
      品危害防制條例業自九十三年一月九日施行，是犯罪後法律既有變更，已詳如
      前述，則自應依刑法第二條及上開最高法院二十四年七月總會決議之實務見解
      ，整體比較新舊法結果，視何者有利於被告，適用最有利於被告之法律。
（二）被告二犯施用毒品案件，於九十三年四月二十六日繫屬於臺灣臺中地方法院檢
      察署，並於同年七月二日繫屬本院。而依毒品危害防制條例第二十三條第二項
      規定，被告於前案觀察勒戒執行完畢釋放後，五年內再犯本案，依法應進行訴
      追；反觀依修正前毒品危害防制條例第二十條第二項前段之規定，被告則應依
      觀察、勒戒程序處理，並視觀察、勒戒結果，如認有繼續施用毒品傾向者，由
      檢察官續行聲請強制戒治並依法起訴，如無繼續施用毒品傾向者，則由檢察官
      依法為不起訴處分，倘未依上開程序進行觀察、勒戒，遽以起訴，其起訴程序
      即屬違反規定，法院應為不受理之諭知。是本件被告施用毒品犯行，經整體比
      較上開新舊法結果，以修正前毒品危害防制條例較有利於被告，依刑法第二條
      第一項但書之規定，本件自應適用修正前之法律處斷。被告施用毒品之犯行，
      依修正前毒品危害防制條例第二十條第三項規定，既係二犯，已如上述，惟並
      未經過觀察、勒戒之程序，是本件已欠缺追訴條件，應依修正前同條例第二十
      條第二項規定，俟執行觀察勒戒終結後，視觀察、勒戒結果再為不同處理。公
      訴人於毒品危害防制條例修正施行後，竟未就被告本件犯行予以比較修正前、
      後之毒品危害防制條例之訴追條件，即就被告本件依修正前毒品危害防制條例
      第二十條第二項規定係屬欠缺訴追條件之施用毒品犯行，予以起訴，該起訴程
      序顯不合法，爰依法為不受理判決之諭知，並不經言詞辯論為之。
據上論斷，應依刑事訴訟法第三百零三條第一款、第三百零七條，刑法第二條第一項
前段，判決如主文。
中      華      民      國      九十三      年      八      月    九    日
                                臺灣臺中地方法院刑事第五庭
                                      審判長法  官  梁堯銘
                                            法  官  林慧英
                                            法  官  劉麗瑛
右正本證明與原本無異。
如不服本判決，應於收受送達之日起十日內向本院提出上訴狀（須附繕本），上訴於
臺灣高等法院臺中分院。
                                            書記官
中      華      民      國      九十三      年      八      月    九    日
